臺灣板橋地方法院刑事判決　　　　　　　　　　　　　九十年度訴字第一０七五號
　　公　訴　人　臺灣板橋地方法院檢察署檢察官
　　被　　　告　甲○○
　　選任辯護人　王乃民律師
右列被告因強盜案件，經檢察官提起公訴（九十年度偵字第六一三六號），乙○判決
如左：
    主  文
甲○○無罪。
    理  由
一、公訴意旨略以：被告甲○○意圖為自己不法之所有，於民國九十年二月十八日上
    午五時許之夜間時分，自屋後陽台，侵入臺北縣中和市○○街四十巷二號二樓丙○○租住之套房內，利用丙○○酣睡中，翻動皮包，仍無所獲，即以強暴方法，
    雙手掐住丙○○頸部，再以丙○○所有之女用黑色絲襪綁住丙○○雙眼，見丙○○扯下絲襪，復以原絲襪捆綁丙○○雙手，仍經丙○○掙脫，遂以雙手制伏丙○○在床，至使不能抗拒下，逼問丙○○財物置放何處，經告以置放地點，即以左
    手壓住丙○○，右手取出放在茶几下皮包內之新臺幣一萬元現金，得手後，旋即
    開啟大門而逃逸無蹤。嗣於九十年三月二十日下午八時十五分許，員警依案發當
    日上午七時許所採集指紋之鑑驗結果，始悉甲○○犯案而拘捕到案，因認被告涉
    有刑法第三百三十條第一項之加重強盜罪嫌云云。
二、按犯罪事實，應依證據認定之，無證據不得推定其犯罪事實；不能證明被告犯罪
    者，應諭知無罪之判決，刑事訴訟法第一百五十四條及第三百零一條第一項分別
    定有明文。次按事實之認定，應憑證據，如未能發現相當證據，或證據不足以證
    明，自不能以推測或擬制之方法為裁判基礎；認定犯罪事實所憑之證據，雖不以
    直接證據為限，間接證據亦包括在內，然無論直接或間接證據，其為訴訟上之證
    明，須於通常一般之人均不致於有所懷疑，而得確信其為真實之程度者，始得據
    之為有罪之認定，倘其證明尚未達到此一程度，而有合理之懷疑存在時，即無從
    為有罪之認定；認定不利於被告之事實，須依積極證據，茍積極證據不足為不利
    於被告事實之認定時，即應為有利於被告之認定，更不必有何有利之證據；告訴
    人之告訴，係以使被告受刑事訴追為目的，是其陳述是否與事實相符，仍應調查
    其他證據以資審認，最高法院四十年台上字第八六號、七十六年台上字第四九八
    六號、三十年上字第八一六號及五十二年台上字第一三００號判例分別著有明文
    。
三、公訴人認被告甲○○涉有刑法第三百三十條第一項之加重強盜罪嫌，係以右揭事
    實，業經告訴人即被害人丙○○於警訊時指訴在卷；復經證人即現場採集指紋之
    員警戊○○於偵查中證稱在卷。復查，指紋鑑驗結果，稱編號三、四、五、六現
    場指紋，均與甲○○指紋卡左中指指紋相符乙情，有內政部政署刑事警察局鑑驗
    書乙份在卷足稽。又查，上址套房之陽台沒有遮雨棚，可以淋到雨，陽光也可照
    射到；案發當日下午四時許，鐵窗工人至上址套房量鐵窗，一週後新裝鐵窗乙情
    ，業據告訴人於警訊時陳稱在卷。另查，上址套房，在出租予告訴人前，曾於八
    十七年至八十九年間出租他人，案發現場之玻璃鋁窗，是於未出租前（距案發日
    約二年），請甲○○裝設，之後至案發時，均沒有再請甲○○做過或維修乙情，
    復據證人即房東丁○○於警訊時亦證稱屬實。再查，員警所採之指紋極為清晰，
    顯非歷經數月之日曬風吹雨打之樣，業經本檢察官於偵查中當庭勘驗原指紋膠片
    在案；又該等指紋膠片，縱經影印，亦清楚可辨，亦有影印之指紋膠片乙紙在卷
    足查；該等指紋，自非案發當日下午四時許，被告前往量鐵窗所留下等情為其論
    據。
四、訊據被告甲○○堅決否認有前揭公訴人所指之犯行，辯稱：伊係在臺北縣中和市
    ○○街二五一號經營「建興鋁窗行」，為鋁門窗業者，伊曾於案發（九十年二月
    十八日上午五時許）之二年前為丁○○承製裝設案發地點之後陽台鋁窗；嗣丁○○復於案發前之八十九年年底（十二月）再請伊至該處裝設新鋁門、修舊門門鎖
    及檢查後陽台之水路是否阻塞，伊曾將身體自後陽台之鋁窗伸出去窗外檢查水路
    ；後來伊於案發後即九十年二月十八日下午四時許復應丁○○之邀，而前往案發
    地點之後陽台測量防盜鐵窗之尺吋，當時被害人丙○○亦在現場見到伊，卻未報
    警將伊送辦，被害人係經警告知警方在現場所採之指紋比對結果為伊所有，始指
    認伊為歹徒；況被害人對伊本人之是否燙髮？是否有鬍子？是否有裝假牙？等諸
    項特徵之指述，均與實際情形有別；警員戊○○二度至案發地點之後陽台鋁窗所
    採之指紋經比對結果雖為伊所有，但該指紋均與窗框呈垂直角度，且所採之指紋
    均散佈在鋁窗外面約三分之二窗高處而緊鄰窗框僅露出約一節手指末端之指紋，
    亦無滑移之現象，顯與伊站在後陽台裡面裝設或拆卸鋁窗時，以雙手握住（即拇
    指在內，其餘四指在外）每一片鋁窗左右兩側於約三分之二窗高處而緊鄰窗框僅
    露出約一節手指末端之指紋之情形相符，而與歹徒自鋁窗外面由下而上攀爬以左
    手打開鋁窗潛入屋內後陽台之情形不符；伊之資力不錯，沒有必要鋌而走險犯案
    ，伊確未有如前揭公訴人所指之犯行等語。
五、經查：
  （一）被告甲○○係在臺北縣中和市○○街二五一號經營「建興鋁窗行」，為鋁門
        窗業者，其曾於案發（九十年二月十八日上午五時許）之二年前為丁○○承
        製裝設案發地點之後陽台鋁窗；嗣丁○○復於案發前之八十九年年底（十二
        月）再請被告至該處裝設新鋁門、修舊門門鎖及檢查後陽台之水路是否阻塞
        ，被告曾將身體自後陽台之鋁窗伸出去窗外檢查水路；後來被告於案發後即
        九十年二月十八日下午四時許復應丁○○之邀，而前往案發地點之後陽台測
        量防盜鐵窗之尺吋，當時被害人丙○○及其男友毛建中亦在現場，約一週後
        被告即將製好之防盜鐵窗攜往該處裝設完工等情，業據被告迭於警訊時、偵
        查中及乙○審理時供述在卷，核與被害人丙○○、證人毛建中、丁○○分別
        於警訊時及乙○審理時所證述之情節（其中丁○○於警訊時證稱案發現場之
        玻璃鋁窗，是於距案發日約二年前，請被告裝設，之後至案發時，均沒有再
        請被告做過或維修云云，業經丁○○於乙○審理時改證稱確於八十九年年底
        （十二月）再請被告至該處裝設一個新鋁門、修理後陽台之鋁窗（係之前請
        被告做的）及檢查後陽台之水路，我走到該處廁所抽瘀）相符。足見被告於
        案發之二年前、案發前之八十九年年底（十二月）及案發後之九十年二月十
        八日下午四時許均有可能將其工作時之指紋遺留在案發地點之後陽台鋁窗上
        。
  （二）臺北縣警察局中和分局警員戊○○於案發後（即九十年二月十八日上午七時
        許）至案發地點採取本件嫌疑犯之指紋，在該處之後陽台窗戶鋁框上所採得
        之七枚指紋（即屋外面五枚及屋內面二枚），經警送請內政部警政署刑事警
        察局鑑驗後，其中編號七之指紋一枚因特徵不足無法比對；編號一、二之指
        紋（應係屋內面之二枚指紋），經比對結果與被害人丙○○所捺印之指紋卡
        右拇、右食指指紋相符；其餘編號三、四、五、六之指紋（應係屋外面之四
        枚指紋），經電腦比對，再由人工確認結果，發現均與本局檔存被告甲○○
        指紋卡左中指指紋相符之事實，有該局第三四０號鑑驗書一份在卷足憑。且
        上開警方在該處之後陽台窗戶鋁框上所採得之屋外面五枚指紋（其中編號七
        之指紋一枚因特徵不足無法比對，其餘編號三、四、五、六之指紋，均與被
        告甲○○左中指指紋相符），均係在案發地點之後陽台左側（指人站在後陽
        台裡面朝外看之方向）鋁窗（如偵查卷第六十一頁上方照片內標示為Ａ之鋁
        窗）外面約三分之二窗高而緊鄰窗框處（如黑色原子筆劃圈內之範圍）採集
        而得等情，亦據證人即警員戊○○於偵查中及乙○審理時到庭結證明確。又
        乙○於九十一年一月三十日上午至案發地點二度履勘時，曾命警員戊○○於
        同日十時三十五分許在該處後陽台所有窗戶（計四片）屋外面（指人站在後
        陽台外面朝內看之方向）之左上方、左中方及右上角之玻璃及框面上採取所
        有指紋結果，計得三枚指紋，經乙○送請內政部警政署刑事警察局鑑驗後，
        其中可資比對指紋二枚（即編號一、二之指紋各係在左中方及右上角之玻璃
        及框面上所採得，其中編號二之指紋即在上開如偵查卷第六十一頁上方照片
        內標示為Ａ之鋁窗外面約三分之二窗高而緊鄰窗框處如黑色原子筆劃圈內之
        範圍採集而得），經比對結果，均與本局檔存被告甲○○指紋卡之左中指、
        左環指指紋相符之事實，亦有該局第四一九號鑑驗書一份附卷可稽。再者，
        依上開警員戊○○二次在案發地點後陽台窗戶（計四片）屋外面所採得之被
        告指紋計六枚，均係被告之左中指及左環指指紋，且均與窗框呈垂直角度，
        所採之指紋均散佈在鋁窗外面（其中編號三、四、五、六之指紋係在約三分
        之二窗高處）而緊鄰窗框僅露出約一節手指末端之指紋，顯與歹徒自鋁窗外
        面由下而上攀爬，以左手（客觀上左手之手勢較右手順）打開鋁窗潛入屋內
        後陽台之可能留下左手指紋之面積（可能含手掌紋或含較多節之指紋）及方
        向（手指末端之指紋，其指尖方向應與上開警員戊○○所採得之被告指紋方
        向相反）不符等情，業據被害人及被告供明在卷，並有上開警員戊○○所採
        得之被告指紋（膠片）計六枚、警員戊○○所拍攝之現場照片及乙○二次至
        案發地點履勘時所拍攝之現場照片附卷可稽。由此可知，案發地點之後陽台
        窗戶（計四片）屋外面並非僅被害人所指嫌疑犯所推開之Ａ鋁窗之外面表面
        留有被告之指紋，其他鋁窗（如左中方）玻璃及框面上之表面亦留有被告之
        指紋；上開Ａ鋁窗之外面表面除採集到被告之指紋外，並未採集到其他嫌疑
        犯之指紋；警員戊○○所採得之被告指紋計六枚，均係被告之左中指及左環
        指指紋，且均與窗框呈垂直角度，所採之指紋均散佈在鋁窗外面（其中編號
        三、四、五、六之指紋係在約三分之二窗高處）而緊鄰窗框僅露出約一節手
        指末端之指紋，顯與歹徒自鋁窗外面由下而上攀爬，以左手（客觀上左手之
        手勢較右手順）打開鋁窗潛入屋內後陽台之可能留下左手指紋之面積（可能
        含手掌紋或含較多節之指紋）及方向（手指末端之指紋，其指尖方向應與上
        開警員戊○○所採得之被告指紋方向相反）不符，卻與被告所供其因工作關
        係（即站在後陽台裡面以雙手握緊鋁窗約三分之二窗高處，見卷內乙○九十
        一年一月三十日至案發地點履勘之筆錄及照片）而在案發地點之後陽台鋁窗
        留下指紋之情形有符合之可能。
  （三）又影響指紋留存之變因很多，而且變化很大，基本上可分為三個階段，轉
        移前之因素：主要指個人因素，如新陳代謝、分泌、飲食、年齡、性別、溫
        度、情緒、味覺等刺激源、疾病或治療藥物等。轉移時之因素：包括遺留
        物表之特性（如表面粗細、材質）、污染的程度（物表上污染程度、遺留指
        紋者手上污染程度或曾接觸其他物質或額頭等油脂多部位）、接觸施力等。
        轉移後之因素：物體保存之溫度、相對濕度、通風、曝曬、環境污染及採
        取方法等。就以往國內外指紋案例，發現即使在極嚴苛之條件下，仍有遺留
        很久乃成功採取而鑑定者，因此以現今科技仍無法決定指紋遺留之時間，故
        目前通認自現場證物上所採到之指紋，不可能判斷其遺留之時間。是以本案
        上開警員戊○○在案發地點所採得之被告指紋計六枚，亦無法依指紋留存時
        間之先後，而論定其何者指紋可保留較為清晰、完整等情，業據乙○依職權
        向內政部警政署刑事警察局查明屬實，有該局九十年十月二十三日（九十）
        刑紋字第二０二五四三號函及所附國內外文獻資料在卷足憑。顯見本件警員
        戊○○在案發地點所採得之被告指紋計六枚，以現今科技仍無法決定被告指
        紋遺留之時間究係在案發前、案發時或案發後。是公訴人認本件「員警所採
        之指紋極為清晰，顯非歷經數月之日曬風吹雨打之樣，業經本檢察官於偵查
        中當庭勘驗原指紋膠片在案；又該等指紋膠片，縱經影印，亦清楚可辨，亦
        有影印之指紋膠片乙紙在卷足查；該等指紋，自非案發當日下午四時許，被
        告前往量鐵窗所留下」云云，即有未洽。同時，被告所辯其因工作關係（拆
        裝鋁窗）而在案發地點之後陽台鋁窗留下指紋等語，即有可能。
  （四）被告係應丁○○之邀而於案發後之九十年二月十八日下午四時許前往案發地
        點之後陽台測量防盜鐵窗之尺吋，當時被害人丙○○及其男友毛建中亦在現
        場，但被害人並未立即報警將被告移送法辦，迄警員戊○○於案發後之九十
        年二月十八日上午七時許至案發地點採取本件嫌疑犯之指紋，經警送請內政
        部警政署刑事警察局鑑驗後，發現其中編號三、四、五、六之指紋均與該局
        檔存被告之指紋卡左中指指紋相符，被害人始經警方之安排而於九十年三月
        二十日始指認被告即為本件之犯人等情，業據被告迭於警訊時、偵查中及乙○審理時供述在卷，核與被害人丙○○、證人毛建中分別於警訊時及乙○審
        理時所證述之情節相符。足見被害人於案發後之九十年二月十八日下午四時
        許，其本身對於歹徒特徵之記憶最清楚、新鮮之時刻，尚未能確定被告即為
        歹徒，故未立即報警將被告移送法辦，迄經警告知有在案發地點採得被告之
        指紋後，始指認被告，其指認顯係受指紋鑑驗結果之影響。再者，設若被告
        果真係歹徒，則衡情，被告應避之唯恐不及，實不可能於案發後再應丁○○
        之邀而於案發後之九十年二月十八日下午四時許前往案發地點之後陽台測量
        防盜鐵窗之尺吋，致自暴其行蹤。
  （五）又被害人指述被告於案發時曾以雙手掐住其頸部，並逼問其財物置放何處，
        其與被告曾四目相對，被告有燙髮云云，惟查，被告之頭髮係自然捲，被告
        三年來並未燙過頭髮等情，業據被告供明在卷，復據證人即被告之鄰居黃興
        森於九十年八月二十七日乙○審理時到庭結證屬實，並有被告所提之本人照
        片（如被證十四）二張附卷可稽。是被害人有關「被告有燙髮」之陳述，即
        有未合。
  （六）被告與被害人經乙○送請法務部調查局施以測謊鑑定結果，被告稱「渠不知
        道闖入被害人住宅行搶者是何人；渠沒有闖入被害人住宅行搶」，經測試均
        無情緒波動反應，研判未說謊，而被害人表示並無法十分確定侵入其住宅者
        是被告，在認知不明確情形下，不宜進行測謊等情，亦有法務部調查局九十
        年十一月十九日（90）陸（三）字第90069129號測謊報告書一紙在卷足憑。
        顯見被害人所為不利被告之指述，仍有待商榷。
  綜上所陳，公訴意旨，尚有誤會。此外，復查無其他積極之證據足以證明被告有強
  盜之犯行，揆諸前揭意旨，不能證明被告犯罪，自應諭知無罪之判決。
據上論斷，應依刑事訴訟法第三百零一條第一項判決如主文。
本案經檢察官許景森到庭執行職務。
中    華    民    國      九十一        年      四      月    二十二    日
                                      臺灣板橋地方法院刑事第一庭
                                          法  官  楊  千  儀
右正本證明與原本無異。
如不服本判決，應於判決送達後十日內，向乙○提出上訴狀。
                                          書記官  吳  河  東
中    華    民    國      九十一        年      四      月    二十四    日
